【裁判字號】    90,訴,79
【裁判日期】    900510
【裁判案由】    毒品危害防制條例
【裁判全文】
臺灣彰化地方法院刑事判決                              九十年度訴字第七九號
    公  訴  人  臺灣彰化地方法院檢察署檢察官
    被      告  甲○○
右列被告因毒品危害防制條例案件，經檢察官提起公訴（八十九年度毒偵字第六二０
五號），本院判決如左：
        主  文
甲○○連續施用第一級毒品，累犯，處有期徒刑貳年，扣案之塑膠袋裝海洛因貳小包
（合計淨重零點陸柒公克，包裝重共計零點陸肆公克）併各該包裝之塑膠袋貳個，均
沒收銷燬之，塑膠鏟管壹支、注射針筒參支及食鹽水壹瓶，均沒收；又施用第二級毒
品，累犯，處有期徒刑捌月。應執行有期徒刑貳年陸月，扣案之塑膠袋裝海洛因貳小
包（合計淨重零點陸柒公克，包裝重共計零點陸肆公克）併各該包裝之塑膠袋貳個，
均沒收銷燬之，塑膠鏟管壹支、注射針筒參支及食鹽水壹瓶，均沒收。
        事  實
一、甲○○前於民國（下同）八十二年間因犯業務過失致死罪案件，經本院於八十二
    年十二月二十四日以八十二年交訴字第二八０號判處有期徒刑八月，緩刑三年確
    定，於八十四年二月十日經本院裁定撤銷緩刑在案；於八十三年間因犯施用毒品
    罪案件，經本院於八十三年九月二十四日以八十三年訴字第一四八一號判處有期
    徒刑三年一月確定；於八十四年間因犯違反麻醉藥品管理條例罪案件，經台灣台
    中地方法院於八十四年五月十五日以八十四年易字第一八二八號判處有期徒刑四
    月確定。所犯上開施用毒品罪案件，入監執行後，縮短刑期假釋交付保護管束，
    於八十七年十月四日期滿未經撤銷，執行完畢。而所犯違反麻醉藥品管理條例罪
    及業務過失致死罪案件，二案合併執行，於八十八年一月十日執行完畢（於八十
    八年另犯竊盜罪，經台灣高等法院台中分院判處一年二月確定，目前經通緝到案
    在監執行中）。其於毒品危害防制條例制定公布生效後，於八十八年六月間，犯
    施用第一級毒品罪，經台灣彰化地方法院檢察署檢察官依據本院裁定送觀察、勒
    戒後認有繼續施用傾向，經實施強制戒治，於八十九年五月三十日因戒治略具成
    效，經本院裁定停止戒治，交付保護管束，於八十九年十月一日保護管束期滿，
    由檢察官於八十九年十月十八日以八十九年度戒毒偵字第一二０七號為不起訴處
    分確定。於五年之內，竟不知悔改，復基於概括犯意，約自八十九年十月下旬起
    （據甲○○供述，其自前案停止戒治出所後，約每隔二、三日即再行施用，確切
    日期無從查悉），至同年十二月九日，在彰化縣彰化市內某特定處所，將第一級
    毒品海洛因攙和食鹽水攪拌成液狀，再以針筒皮下注射，約每二、三日施打一次
    ，連續施用多次；又至少於八十九年十二月九日當日或前三、四日內某時，在某
    不詳處所，以燒烤第二級毒品安非他命使成氣體再予以吸食之方式，施用一次，
    而二犯施用毒品案件。經警於八十九年十二月九日上午八時五十五分許，在彰化
    縣彰化市○○路○段二二０號自強加油站查獲，並當場扣得其所有之塑膠袋裝第
    一級毒品海洛因二小包（合計淨重０．六七公克，包裝重共０．六四公克）及供
    作舀取海洛因器具之塑膠鏟管一支、注射海洛因用之針筒三支，供溶解海洛因以
    施打之食鹽水一瓶。經檢察官依據本院八十九年度毒聲字第五五三六號裁定台灣
    雲林戒治所實施強制戒治。
二、案經彰化縣警察局彰化分局報請臺灣彰化地方法院檢察署檢察官偵查起訴。
        理  由
一、訊據被告甲○○（以下簡稱被告）固坦承有如前開事實欄所示之施用第一級毒品
    海洛因犯行，但否認有施用第二級毒品安非他命之行為事實。經查：被告於前開
    時、地，確有施用第一、二級毒品海洛因與安非他命之情事，除施用第一級毒品
    部分，已據其自白在卷外，且其於八十九年十二月九日為警所採取之尿液經送檢
    驗結果，確呈現甲基安非他命及嗎啡陽性反應，有卷附彰化縣衛生局煙毒尿液檢
    驗成績書一紙可稽（見台灣彰化地方法院檢察署八十九年度毒偵字第六二０五號
    偵查卷第十七頁）。又有如事實欄所示之塑膠袋裝海洛因二小包、塑膠鏟管一支
    、注射針筒一支及食鹽水一瓶扣案可證。而海洛因二包亦經法務部調查局鑑定屬
    實，有該局八十九年一月五日（八九）陸（一）字第九０一三四五八七號鑑定通
    知書在卷足憑（見本院審理卷）。衡之毒品安非他命或海洛因經進入人體內，於
    當日或其後三至四日內，尚可經由其尿液檢驗得知之藥理及生理實驗法則，被告
    否認有施用第二級毒品安非他命一節，顯與事理相悖，殊難採信。公訴人認定被
    告除施用第一級毒品外，尚有施用第二級毒品之事實，符合社會事實與經驗，殊
    堪採取。又查被告於八十八年六月間，犯施用第一級毒品罪，經台灣彰化地方法
    院檢察署檢察官依據本院裁定送觀察、勒戒後認有繼續施用傾向，經實施強制戒
    治，於八十九年五月三十日因戒治略具成效，經本院裁定停止戒治，交付保護管
    束，於八十九年十月一日保護管束期滿，由檢察官於八十九年十月十八日以八十
    九年度戒毒偵字第一二０七號為不起訴處分確定在案之事實，有不起訴處分書及
    刑案資料查註紀錄表在卷足憑。顯係於五年之內，再犯毒品危害防制條例第十條
    第一項、第二項之施用第一、二級毒品罪無訛。綜上所述，本案事證明確，被告
    犯行足以認定。
二、按海洛因與安非他命分屬第一、二級毒品，此稽之毒品危害防制條例第二條第二
    項第一、二款之規定可明。核被告所為，係犯毒品危害防制條例第十條第一項之
    施用第一級毒品罪及同條第二項之施用第二級毒品罪。其於施用之際，分別持有
    第一、二級毒品海洛因與安非他命之行為，應為施用之高度行為吸收，均不另論
    罪。又其多次施用第一級毒品海洛因之行為，時間密接、犯罪構成要件復相同，
    顯係基於概括犯意反覆為之，應依刑法第五十六條連續犯之規定，論以一罪，並
    分別加重其刑。公訴人就被告施用第一級毒品犯行部分，雖僅記載被告於八十九
    年十二月九日當日或前四日內某時之行為事實，惟未據公訴人於起訴書敘及，如
    前開事實欄所載之其餘施用第一級毒品犯行，因與已起訴部分之犯罪事實，具有
    連續犯之關係，屬裁判上一罪，為法律上之同一案件，依刑事訴訟法第二百六十
    七條之規定，應為起訴效力所及，本院自得併予審判。被告所犯上開二罪，犯意
    各別，構成要件互殊，不具裁判上或實質上一罪之關係，應分論併罰。查被告於
    八十二年間因犯業務過失致死罪案件，經本院於八十二年十二月二十四日以八十
    二年交訴字第二八０號判處有期徒刑八月，緩刑三年確定，於八十四年二月十日
    經本院裁定撤銷緩刑在案；於八十三年間因犯施用毒品罪案件，經本院於八十三
    年九月二十四日以八十三年訴字第一四八一號判處有期徒刑三年一月確定；於八
    十四年間因犯違反麻醉藥品管理條例罪案件，經台灣台中地方法院於八十四年五
    月十五日以八十四年易字第一八二八號判處有期徒刑四月確定。所犯上開施用毒
    品罪案件，入監執行後，縮短刑期假釋交付保護管束，於八十七年十月四日期滿
    未經撤銷，執行完畢。而所犯違反麻醉藥品管理條例罪及業務過失致死罪案件，
    二案合併執行，於八十八年一月十日執行完畢之事實，有本院被告全國前案紀錄
    表、台灣彰化地方法院檢察署刑案資料查註紀錄表一份附卷足按，其於有期徒刑
    執行完畢後，五年以內再犯有期徒刑以上之本罪，為累犯，所犯上開二罪之本刑
    ，俱應依刑法第四十七條之規定加重之（連續施用第一級毒品罪部分遞加重之）
    。按施用毒品，除戕害自身之健康、生命外，並已衍生危害家庭之不良後果，且
    損及社會、國家之整體利益。被告前曾犯施用毒品罪及違反麻醉藥品管理條例罪
    （相當於現行法之施用第一、二級毒品罪）案件，經法院判處有期徒刑確定，並
    均執行完畢。其後，於毒品危害防制條例制定公布生效後，復犯施用毒品案件，
    經觀察、勒戒，並強制戒治完成，經不起訴處分確定後，尚不能深切體悟，自愛
    自重，猶不顧施用毒品對其個人、家庭及社會、國家所造成之危害與負累，而更
    犯之，難認其罪責係屬輕微，自應受相當之刑罰制裁，始符社會正義。再斟酌被
    告既無從僅藉由觀察、勒戒及強制戒治處分，根除其犯罪之潛在危險，自應佐以
    相當之有期徒刑，以強化其違法意識，庶幾克其功效。揆之被告曾有施用毒品罪
    及違反麻醉藥品罪前科前科，且屬累犯，又於前案實施觀察、勒戒並經強制戒治
    後，竟於停止戒治保護管束期間內，即連番累次無視行為之危害性而更犯之，顯
    見其陷溺已深等情節，參酌施用第一級毒品罪，其法定本刑係六月以上，五年以
    下，而施用第二級毒品罪係三年以下有期徒刑，其所犯之施用第一級毒品罪與第
    二級毒品罪應量處之刑期，酌情各不應量處二年及八月未滿之有期徒刑為允宜，
    否則，無異以兒戲相待，實難促使被告醒悟行為之可責性。爰審酌被告之素行、
    犯罪之動機、情節、所生危害及其他犯罪情節，並犯後之態度等一切情狀，量處
    如主文所示之刑，並定其應執行刑。切望被告往後能深體生命之意義、價值與責
    任，善自珍惜，惕勵自新，痛下決心革除惡習，斷絕損友，專心戮力於工作及家
    庭，勿抱持僥倖行險及自暴自棄之心理，繼續頹廢墮落，而愧負國家政府助成戒
    斷毒癮之旨意與期待，與父母自幼撫育長成之苦心與殷望，並見羞鄉里。至扣案
    如事實欄所示之塑膠袋裝海洛因二小包係屬第一級毒品，該包裝用之塑膠袋二個
    ，因事實上無從與附著其上之海洛因完全析離，自應併認係屬第一級毒品，不問
    何人所有，均依毒品危害防制條例第十八條第一項前段，諭知沒收銷燬之。另塑
    膠鏟管一支、注射針筒三支及食鹽水一瓶，係被告所有，供施用第一級毒品海洛
    因之物品，已據被告供述在卷，爰依刑法第三十八條第一項第二款之規定，併於
    該罪刑內宣告沒收。
據上論斷，應依刑事訴訟法第二百九十九條第一項前段，毒品危害防制條例第十條第
一項、第二項、第十八條第一項前段，刑法第十一條前段、第五十六條、第四十七條
、第五十一條第五款、第三十八條第一項第二款，判決如主文。
中      華      民      國    九十      年      五      月      十      日
                                臺灣彰化地方法院刑事第一庭
                                      法      官   蔡  紹  良
右正本證明與原本無異。
如不服本判決，應於判決送達後十日內，向本院提出上訴狀（須附繕本）。
                                      法院書記官   王  惠  嬌
中      華      民      國    九十      年      五      月     十七     日
附錄：
毒品危害防制條例第十條：
施用第一級毒品者，處六月以上五年以下有期徒刑。
施用第二級毒品者，處三年以下有期徒刑。


司法院資訊處製作；財團法人民間司法改革基金會備份。
